【裁判字號】    97,消債抗,161
【裁判日期】    971231
【裁判案由】    更生事件
【裁判全文】
臺灣臺北地方法院民事裁定           97年度消債抗字第161號
抗  告  人  甲○○
                      9號4樓.
上列抗告人因消費者債務清理事件聲請更生，對於中華民國97年
10月9日本院97年度消債更字第354號裁定提起抗告，本院裁定如
下：
    主  文
抗告駁回。
抗告程序費用新台幣壹仟元由抗告人負擔。
    理  由
一、「按聲請更生或清算不合程式或不備其他要件者，法院應以
    裁定駁回之，但其情形可以補正者，法院應定期間先命補正
    」；「債務人與金融機構協商成立者，不得聲請更生或清算
    。但因不可歸責於己之事由，致履行顯有重大困難者，不在
    此限」；「本條例施行前，債務人依金融主管機關協調成立
    之中華民國銀行公會會員辦理消費金融案件無擔保債務協商
    機制與金融機構成立之協商，準用前項之規定」，消費者債
    務清理條例（下稱消債條例）第8條、第151條第5項、第6項
    分別定有明文。準此，債務人如於消債條例施行前，已利用
    金融主管機關協調成立之中華民國銀行公會會員辦理消費金
    融案件無擔保債務協商機制，與金融機構成立協商，即須依
    約清償債務，僅於其後發生情事變更，在清償期間收入或收
    益不如預期，致該方案履行困難甚或履行不能，且因不可歸
    責於己之事由所致，始能聲請更生或清算。且消債條例更生
    之規範目的，係在維持債務人基本生活之情況下，於債務人
    之能力範圍內盡力清償債務，非謂債務人得任意利用債務清
    理程序減輕債務，因此，為避免債務人針對已成立之協商方
    案任意毀諾，濫用更生或清算之債務清理程序，須債務人於
    協商成立後因不可歸責於己之事由，致其無法履行原定清償
    方案，始例外得依消債條例聲請更生或清算。
二、抗告意旨略以：伊協商時薪資18,050元，已不敷給付協商還
    款之金額，全賴兄長協助，然兄長已於96年9月成家，無法
    再為支援，自非可歸責於伊。伊現在薪資25,200元，繳付每
    月23,061之還款後，實不足維持最低生活所需費用。又抗告
    人之配偶潘明德95、96年度月平均收入亦僅2萬餘元，然其
    自身債務亦近200萬元，顯然其收入扣除生活費後亦不足清
    償自身債務，況其目前失業，全賴抗告人微薄之薪資過活，
    並無餘力可以支援抗告人等語。
三、惟查，依抗告人所提出之95、96年度綜合所得稅各類所得資
    料清單、薪資帳戶存摺影本、財產及收入狀況說明書、在職
    證明可知，抗告人於95年度、96年度之所得分別為216,600
    元、277,200元，平均月收入分別為18,050元、23,100元，
    97年6月以後每月薪資所得亦維持25,200左右之收入，是抗
    告人於協商成立後清償期間之收入並未減少，甚且增加，且
    97年6月以後之收入更較95、96年度之平均月收入為高。又
    抗告人並未陳明其於清償期間支出有何大幅增加之情形。至
    抗告人雖謂協商時其已入不敷出，全賴兄長黃崧祐資助而得
    繳納還款，然兄長已於96年9月間成家，在有家累之情況下
    ，無法再伸援手云云，然抗告人所稱兄長黃崧祐資助乙節，
    並未提出任何事證以資證明其資助之事實及金額，是在抗告
    人收入於清償期間有增加之情形下，本院尚無從認定抗告人
    確實有喪失兄長奧援而致其實質收入顯著降低之情事變更事
    實。況抗告人自陳其兄長黃崧祐於96年9月成家而無法再予
    資助，但抗告人於96年6月即已對台北市第一信用合作社（
    現改制為稻江商業銀行股份有限公司）毀諾，則抗告人以其
    兄長為資助者，96年9月斷絕奧援為由，認有情事變更，顯
    非可採。
四、綜上所述，本件抗告人既與金融機構成立協商，且其收入並
    無明顯驟減、必要支出亦無明顯驟增之情形，又未能釋明因
    何不可歸責於己之事由致履行協商內容顯有重大困難，則其
    聲請更生與前開規定不符，自應予駁回，從而，原審裁定駁
    回抗告人更生之聲請，核無違誤，抗告意旨猶執前詞，指摘
    原裁定不當，求予廢棄另為裁定，為無理由，應予駁回。
五、據上論結，本件抗告為無理由，依消費者債務清理條例第15
    條，民事訴訟法第495條之1第1項、第449條第1項、第95條
    、第78條，裁定如主文。
中    華    民    國    97    年    12    月    31    日
                  民事第二庭審判長法  官  朱漢寶
                                  法  官  黃呈熹
                                  法  官  歐陽漢菁
以上正本係照原本作成
不得再抗告
中    華    民    國    97    年    12    月    31    日
                                  書記官  王黎輝


司法院資訊處製作；財團法人民間司法改革基金會備份。
